臺灣基隆地方法院刑事判決　　　　　　　 99年度易字第544號
公　訴　人　臺灣基隆地方法院檢察署檢察官
被　　　告　林明德
選任辯護人　吳伯昆律師（法律扶助律師）
上列被告因竊盜案件，經檢察官提起公訴（99年度偵字第5072、
5073號）及追加起訴（99年度偵字第5502號），本院依簡式審判
程序判決如下：
    主  文
林明德：
  (一)犯竊盜罪，累犯，處拘役拾日，如易科罰金，以新臺幣壹
    仟元折算壹日，應於刑之執行前，令入相當處所，施以禁戒
    貳月。
  (二)犯竊盜罪，累犯，處拘役伍拾日，如易科罰金，以新臺幣壹
    仟元折算壹日，應於刑之執行前，令入相當處所，施以禁戒
    貳月。
  (三)犯竊盜罪，累犯，處拘役伍拾日，如易科罰金，以新臺幣壹
    仟元折算壹日，應於刑之執行前，令入相當處所，施以禁戒
    貳月。
  (四)犯竊盜罪，累犯，處拘役拾日，如易科罰金，以新臺幣壹
    仟元折算壹日，應於刑之執行前，令入相當處所，施以禁戒
    貳月。
刑罰部分應執行拘役壹佰貳拾日，如易科罰金，以新臺幣壹仟元
折算壹日。
    犯罪事實及理由
一、犯罪事實：
    林明德因長期濫用酒精，曾屢犯酒後駕車之公共危險案件，
    先後經法院判處拘役59日、有期徒刑2 月、有期徒刑4 月確
    定，前揭有期徒刑4 月甫於民國99年2 月10日易科罰金執行
    完畢。竟又為滿足酒癮，意圖為自己不法之所有，分別為下
    列竊盜犯行：
  (一)於99年10月3 日下午11時16分許，在基隆市○○路40號「全
    家便利商店」內，徒手竊得該店店長張連菊管領之三多利威
    士忌酒1 瓶（價值新臺幣【下同】250 元），置入隨身攜帶
    之背包後離去。
  (二)於99年10月4 日下午7 時40分許，在同上處所，徒手竊得張
    連菊管領之三多利威士忌酒、軒尼詩VSOP威士忌酒各1 瓶及
    MH指甲油3 支、媚比琳睫毛膏1 支、時尚眼唇卸妝油1 瓶（
    價值合計1,490 元，酒類以外商品係欲提供其不知情之女友
    張詠晴使用），置入隨身攜帶之背包後離去。
  (三)於99年10月7 日下午8 時31分許，在基隆市○○路290 號「
    全家便利商店」內，徒手竊得該店店員江知靜管領之三多利
    威士忌酒1 瓶及面膜8 片、彩粧2 個、美肌1 個、KT球2 個
    （價值合計1,357 元，酒類以外商品係欲提供不知情之張詠
    晴使用），置入隨身攜帶之背包後離去。
  (四)於99年10月8 日下午5 時49分許，在基隆市○○路○段157
    號「全家便利商店」內，徒手竊得該店副店長林啟翔管領之
    三多利威士忌酒1 瓶（價值250 元），置入隨身攜帶之背包
    後正欲離去時，為林啟翔發覺並試圖阻止，但林明德不予理
    會，仍逕自駕車離去。
二、證據名稱：
  (一)被告林明德之自白。
  (二)告訴人張連菊之指訴。
  (三)告訴人江知靜之指訴。
  (四)告訴人林啟翔之指訴。
  (五)現場監視器錄影光碟3 片、錄影畫面翻拍照片7 張、被告隨
    身攜帶之背包照片3 張。
  (六)長庚醫療財團法人基隆長庚紀念醫院精神鑑定報告書。
  (七)臺灣高等法院被告前案紀錄表。
三、量刑及宣告保安處分之說明：
  (一)審酌被告有違反毒品危害防制條例、公共危險等前科（構成
    累犯），詎不知悔改，又為滿足自己酒癮或女友需求，於一
    週內以相同手法犯下四起竊案，雖各次竊得財物之價值非鉅
    ，被告迄未能將財物返還被害人或提出任何賠償，已經致生
    實際財產損害，惟念被告犯後坦承犯行，態度尚稱良好，復
    罹患情感性精神病、酒精性精神病、重度憂鬱症（本院卷附
    衛生署基隆醫院診斷證明書、基隆長庚紀念醫院精神鑑定報
    告書參照），身心狀況欠佳，兼衡其高職畢業學歷之智識程
    度，成長於單親家庭、未婚、曾任職送貨員、現無固定職業
    之生活狀況等一切情狀，就被告所犯4 罪，分別量處如主文
    所示之刑，各諭知易科罰金折算之標準，並定其應執行之刑
    暨諭知易科罰金折算之標準。
  (二)按「因酗酒而犯罪，足認其已酗酒成癮並有再犯之虞者，於
    刑之執行前，令入相當處所，施以禁戒。前項禁戒期間為1
    年以下。但執行中認無繼續執行之必要者，法院得免其處分
    之執行」，刑法第89條定有明文。查被告4 次犯行均有竊取
    威士忌酒，其中2 次更「僅有」威士忌酒，參酌被告經本院
    囑託基隆長庚紀念醫院進行精神鑑定後，該院出具之精神鑑
    定報告書所載「（被告）19歲開始每2 日喝6 瓶罐裝啤酒，
    3 年前改喝高梁酒、威士忌，每日約3,000cc ，工作時會喝
    保力達B ，每星期1 、2 次」、「林員自述在3 、4 次的竊
    盜過程中，有2 次有飲酒」、「林員目前有明顯酒精成癮相
    關之情感性精神病」、「可以推論林員的竊盜行為與酒精濫
    用之間可能存在關連」等節，以及被告自96年起已有3 件酒
    後駕車之公共危險前科之事實，堪認被告業已酗酒成癮，亦
    係因酗酒而犯本案4 件竊盜罪。次就本案而言，被告係一偷
    再偷，於短時間內以相同手法接連犯案，觀諸被告另犯公共
    危險罪之紀錄，亦係屢屢於前案執行完畢後不久重蹈覆轍，
    再參酌上開精神鑑定報告書記載被告曾於98年9 月間因酒後
    自傷，經送往中國醫藥大學附設醫院精神科住院治療，卻僅
    入院半日就離院，重回職場後仍適應困難，至基隆長庚紀念
    醫院精神科就診，當時醫師建議住院，被告亦拒絕等情，可
    見被告之病識感、自行戒癮或自我改變之企圖心誠屬不足，
    非予強制戒癮，顯有再犯竊盜罪之虞。綜核上情，並審究上
    開精神鑑定報告書之結論與建議：「針對酒精濫用及憂鬱症
    ，建議可以考慮令林員持續接受包含酒精戒癮之精神治療」
    ，本院認被告實有接受禁戒處分之必要，爰各依刑法第89條
    第1 項、第2 項前段規定，併諭知於刑之執行前，令被告入
    相當處所，施以禁戒2 月，以戒斷其酒精依賴，改善其身心
    狀況，提高刑罰執行之效果，俾於執行完畢後，回歸正常之
    社會生活。
四、應適用之法條：
  (一)刑事訴訟法第273 條之1 第1 項、第299 條第1 項前段、第
    310 條之2 、第454 條。
  (二)刑法第320 條第1 項、第47條第1 項、第41條第1 項前段、
    第89條第1 項、第2 項前段、第51條第6 款。
  (三)刑法施行法第1 條之1 第1 項、第2 項前段。
五、本判決書係依刑事訴訟法第310 條之2 準用同法第454 條第
    1 、2 項製作，僅記載當事人欄、主文、犯罪事實、證據名
    稱、應適用之法條。
本案經檢察官李辛茹到庭執行職務。
中    華    民    國   100    年    2     月    17    日
                  刑事第二庭  法  官  羅貞元
以上正本證明與原本無異。
如不服本判決應於收受送達後10日內向本院提出上訴書狀，並應
敘述具體理由；其未敘述上訴理由者，應於上訴期間屆滿後20日
內向本院補提理由書(均須按他造當事人之人數附繕本)「切勿逕
送上級法院」。
中    華    民    國   100    年    2     月    17    日
                              書記官  陳虹
附錄罪論法條：
中華民國刑法第320條第1項
意圖為自己或第三人不法之所有，而竊取他人之動產者，為竊盜
罪，處5  年以下有期徒刑、拘役或 5 百元以下罰金。